【裁判字號】    94,上訴,1760
【裁判日期】    950424
【裁判案由】    違反毒品危害防制條例
【裁判全文】
臺灣高等法院高雄分院刑事判決        94年度上訴字第1760號
上  訴  人  臺灣高雄地方法院檢察署檢察官
被      告  甲○○
被      告  乙○○
共      同
選任辯護人  林樹根  律師
            邱麗妃  律師
            莊雯琇  律師
上列上訴人因被告違反毒品危害防制條例案件，不服臺灣高雄地
方法院94年度訴字第1726號中華民國94年10月25日第一審判決（
起訴案號：臺灣高雄地方法院檢察署94年度毒偵字第1941號，移
送併辦案號：同檢察署94年度偵字第9027、25493 號），提起上
訴，本院判決如下：
    主  文
原判決關於販賣第一級毒品部分撤銷。
乙○○共同連續販賣第一級毒品，累犯，處有期徒刑拾伍年。海
洛因柒包（淨重陸壹點玖參公克，包裝重伍點玖伍公克）、海洛
因拾貳包（淨重壹玖玖點陸捌公克，空包裝重捌點肆玖公克）、
海洛因貳包（淨重伍點肆壹公克，空包裝重零點伍玖公克）、含
有海洛因殘渣之電子秤貳只、電動攪拌器壹組、油壓壓模器壹組
、木桿壹支、含有海洛因殘渣之夾鏈袋伍只，均沒收銷燬之，夾
鏈袋壹批、分裝袋壹包（內有小分裝袋伍百只）及行動電話捌支
、預付卡肆張，均沒收。
甲○○共同販賣第一級毒品，處有期徒刑拾年。海洛因拾貳包（
淨重壹玖玖點陸捌公克，空包裝重捌點肆玖公克）、海洛因貳包
（淨重伍點肆壹公克，空包裝重零點伍玖公克）、含有海洛因殘
渣之電子秤壹只、電動攪拌器壹組、油壓壓模器壹組、木桿壹支
、含有海洛因殘渣之夾鏈袋伍只，均沒收銷燬之，分裝袋壹包（
內有小分裝袋伍百只）及行動電話捌支、預付卡肆張，均沒收。
其他上訴駁回。
    事  實
一、乙○○於民國（以下同）87年間，曾犯懲治走私條例罪，經
    台灣高雄地方法院判處有期徒刑5 月，於88年2 月9 日執行
    完畢，於89年間，又犯違反台灣省菸酒專賣條例案件，經台
    灣高雄地方法院判處有期徒刑3 月，於90年6 月5 日易科罰
    金執行完畢，仍不知悔改，因吸食毒品開銷大，復意圖營利
    ，自92年5 月間起，基於概括之犯意，於下列時、地意圖販
    賣而販入第一級毒品海洛因：（一）於92年5 月間，在高雄
    縣鳳山市某處，向綽號「黑仔」之不詳姓名男子，以每半兩
    新台幣（以下同）7 萬元之代價，販入海洛因7 包（淨重
    61.93 公克，包裝重5.95公克），共購買20餘萬元，伺機販
    賣，嗣於92年5 月14日12時40分許，經警持法院核發之搜索
    票，前往屏東縣萬丹鄉○○○路99巷356 號其住處，搜得上
    開毒品7 包、含有海洛因殘渣電子秤及夾鏈袋1 批而查獲。
    （二）於94年2 月3 日9 時許，在高雄縣鳳山市○○○街56
    巷38弄8 號8 樓其住處內，與有販賣第一級毒品海洛因營利
    犯意聯絡之其妻甲○○共同以約45萬餘元之代價，向一綽號
    「阿林」之不詳姓名男子，販入第一級毒品海洛因12包（淨
    重共199.68公克，空包裝重8.49公克）而持有之，並與「阿
    林」約定稍晚再至該處拿取販毒代價，嗣經警方於同日12
    時50分，持法院搜索票至上揭處所，在渠2 人之皮包及屋內
    搜得上揭毒品12包、含有海洛因殘渣之電子秤1 只、電動攪
    拌器1 組、油壓壓模器1 組、木桿1 支、含有海洛因殘渣之
    夾鏈袋5 只、分裝袋1 包（內有小分裝袋5 百只）及行動電
    話8 支、預付卡4 張；嗣警方又於94年4 月20日17時30分許
    ，在乙○○、甲○○2 人高雄縣鳳山市○○街20號12樓住處
    甲○○化妝台抽屜內，又扣得其等尚未售出之海洛因2 包（
    淨重5.41公克，空包裝重0.59公克）。
二、案經高雄市政府警察局左營分局移送台灣高雄地方法院檢察
    署檢察官偵查起訴，暨高雄市政府警察局前鎮分局、高雄縣
    政府警察局鳳山分局移送同檢察署檢察官函請併辦。
    理  由
甲、販賣第一級毒品海洛因有罪部分：
一、訊之被告乙○○、甲○○均否認販賣海洛因，被告乙○○辯
    稱：扣案海洛因係購入欲供我自己施用的，因買多較便宜，
    才買較多的毒品，並非是要販賣的，也無販賣毒品之行為云
    云；被告甲○○辯稱：扣案之毒品及器具均係乙○○所有，
    我也沒有吸毒，與我無關云云。惟查：
（一）上揭意圖營利購入7 包海洛因（淨重61.93 公克）伺機銷
      售之事實，業据被告乙○○於警訊中坦承：我所購買的毒
      品海洛因是有意想轉賣他人賺取差價金錢等語不諱（見92
      年5 月14日警訊筆錄）；又7 包粉末經送法務部調查局檢
      驗確係海洛因（純質淨重61.93 公克，包裝重5.95公克）
      ，此有該局92年7 月1 日調科壹字第240002596 號鑑定通
      知書可稽（見92年度核退字第407 號偵查卷第21頁），並
      有該海洛因7 包及含有海洛因殘渣之電子秤1 只、空夾鏈
      袋1 批扣案可資佐証。因該7 包海洛因是以每半兩7 萬元
      之代價購入，61.93 公克之海洛因價值約20餘萬元（1 兩
      為37.5公克），數量價值均甚多，超出一般供自己吸食之
      用，且有電子秤1 只、空夾鏈袋1 批供做秤量、分裝之用
      ，被告乙○○於警訊中又自承所購買的毒品海洛因是有意
      想轉賣他人賺取差價金錢等語，足見該批毒品海洛7 包應
      是被告乙○○欲供販賣而購入。
（二）上揭意圖營利出售而購入之12包粉末，經送法務部調查局
      檢驗結果確係海洛因（淨重199.68公克，空包裝重8.49公
      克），此有該局94年4 月8 日調科壹字第220019435 、00
      0000000 號鑑定通知書2 紙可稽（見94年度偵字第3793號
      偵查卷第45、46頁），並有該海洛因12包及含有海洛因殘
      渣之電子秤1 只、電動攪拌器1 組、油壓壓模器1 組、木
      桿1 支、行動電話8 支、預付卡4 張、含有海洛因殘渣之
      夾鏈袋5 只、分裝袋1 包（內有小分裝袋5 百只）扣案可
      資佐証。因該12包海洛因是以40餘萬元之價格購入（連同
      安非他命2 包毛重9.5 公克共46萬元，見乙○○94年2 月
      3 日警訊筆錄），海洛因數量價值均甚多，超出一般供自
      己吸食之用，且有電子秤1 只、電動攪拌器1 組、油壓壓
      模器1 組、木桿1 支、海洛因殘渣夾鏈袋5 只、分裝袋1
      包（內有小分裝袋5 百只），供做攪拌、滾壓、秤量、分
      裝之用，而行動電話8 支、預付卡4 張亦超出一般使用，
      應係分散連絡販賣之用，亦足見該批毒品海洛因12包應是
      欲供做販賣而購入。
（三）又事實欄（二）查到之毒品海洛因，其中在被告甲○○皮
      包內查獲者為海洛因塊狀2 袋（1 袋毛重67.2公克，1 袋
      毛重53.4公克），及含有海洛因殘渣之夾鏈袋5 只，及行
      動電話4 支、預付卡4 張，業据被告甲○○於警訊中陳明
      （見94年2 月3 日甲○○警訊筆錄）。因在甲○○皮包查
      到之海洛因數量亦甚多，應係欲持供販賣之用，而行動電
      話8 支、預付卡4 張亦超出一般使用，應係分散連絡販賣
      之用，且又於94年4 月20日17時30分許，在高雄縣鳳山市
      ○○街20號12樓住處甲○○化妝台抽屜內，又查獲扣得另
      海洛因2 包（淨重5.41公克，空包裝重0.59公克，見原審
      卷第81頁法務部調查局94年5 月20日調科壹字第
      220020451 號鑑定通知書），益証被告甲○○與其夫乙○
      ○應有共同圖謀販賣海洛因。
    綜上所述，因扣案之海洛因價值數量均甚多，超出一般供自
    己吸食之用，且有扣得之電子秤、電動攪拌器、油壓壓模器
    及大量夾鏈袋，足見該毒品海洛因應是欲供販賣而購入，事
    証明確，被告乙○○、甲○○所辯均係卸責之詞，均不足採
    信，其等犯行均已堪認定。
二、按販賣毒品行為，雖不以販入之後復行賣出為要件，祇要以
    營利為目的，將毒品販入，其犯罪即為完成；然如非以營利
    售賣意圖而販入，或因其他原因而持有，嗣起意圖利售賣，
    尚未著手於賣出行為，則僅能成立意圖販賣而持有毒品之罪
    （最高法院92年台上字第1275號判決要旨參照）。被告乙○
    ○、甲○○意圖營利販賣而購入如事實欄之海洛因，核其等
    所為，均各係犯毒品危害防制條例第4 條第1 項之販賣第一
    級毒品罪。被告乙○○、甲○○2 人就事實欄（二）之意圖
    營利販賣而購入海洛因之行為，有犯意聯絡及行為分擔，此
    部分均係共同正犯。被告乙○○先後2 次意圖營利販賣而購
    入海洛因之行為，反覆實施，所犯又係構成要件相同之罪，
    應係基於概括之犯意，應依連續犯之規定論以一罪。被告乙
    ○○所為事實欄（一）之意圖營利販賣而購入海洛因部分，
    及事實欄（二）之在甲○○化粧台查獲海洛因2 包（淨重5.
    41公克，空包裝重0.59公克）部分，雖未据起訴，惟此部分
    與起訴之販賣海洛因部分有連續犯裁判上一罪關係，亦為起
    訴效力所及，本院自得一併審究。被告乙○○於87年間，曾
    犯懲治走私條例罪，經台灣高雄地方法院方法院判處有期徒
    刑5 月，於88年2 月9 日執行完畢，於89年間，又犯違反台
    灣省菸酒專賣條例案件，經台灣高雄地方法院判處有期徒刑
    3 月，於90年6 月5 日易科罰金執行完畢之事實，業經被告
    乙○○陳明，並有臺灣高雄地方法院檢察署刑案資料查註錄
    表可稽，其於前開有期徒刑執行完畢後，5 年以內再犯有期
    徒刑以上刑之本罪，為累犯，惟因本罪最輕法定本刑為死刑
    、無期徒刑，依法不得加重，只就罰金刑部分加重其刑。被
    告乙○○係因吸毒開銷大才販賣毒品，其販賣毒品僅欲零售
    ，並非中、大盤之販毒者，被告甲○○係因其夫販毒才參與
    販賣，而販賣第一級毒品之法定本刑為死刑或無期徒刑，情
    輕法重，其等犯罪情節衡諸本刑之刑度死刑、無期徒刑比較
    應屬尚堪憫恕，若處以法定最輕本刑無期徒刑尚嫌過重，爰
    依刑法第59條規定減輕其刑。
三、原審不察，此部分遽諭知無罪，尚有未洽，檢察官上訴指摘
    原判決此部分不當，為有理由，此部分自應予撤銷改判。審
    酌被告乙○○因吸毒開銷大，才為販賣毒品海洛因行為，其
    販賣毒品僅欲零售，並非中、大盤之販毒者，被告甲○○僅
    因其夫販毒才參與涉案等一切情狀，爰量處被告乙○○有期
    徒刑15年，被告甲○○有期徒刑10年。扣案之毒品海洛因7
    包（淨重61.9 3公克，包裝重5.95公克）、海洛因12包（淨
    重199.68公克，空包裝重8.49公克）、海洛因2 包（淨重5.
    41公克，空包裝重0.59公克）係毒品，含有海洛因殘渣之電
    子秤2 只、電動攪拌器1 組、油壓壓模器1 組、木桿1支 、
    含有海洛因殘渣之夾鏈袋5 只，其毒品不能剝離，均依毒品
    危害防制條例第18條第1 項前段宣告沒收銷燬之；又扣案之
    夾鏈袋1 批為被告乙○○所有、分裝袋1 包（內有小分裝袋
    5 百只）及行動電話8 支、預付卡4 張，係供販賣毒品包裝
    及聯絡使用，且屬被告乙○○、甲○○夫婦所有，且供販賣
    第一級毒品所用，均依毒品危害防制條例第19條第1 項宣告
    沒收。
乙、販賣第二級毒品安非他命無罪部分：
一、公訴意旨略以：被告乙○○與其妻即被告甲○○均明知安非
    他命係屬毒品危害防制條例第2 條所列之第二級毒品，不得
    販賣或持有，竟仍意圖販賣營利，於94年2 月3 日9 時許，
    在高雄縣鳳山市○○○街56巷38弄8 號8 樓內，向某綽號「
    阿林」之不詳男子販入第二級毒品安非他命3 包（毛重共9.
    8 公克）而持有之，並與「阿林」約定稍晚再至該處拿取販
    毒代價，嗣經警方於同日12時50分，持法院搜索票至上揭處
    所，在渠2 人之皮包及屋內搜得上揭毒品、安非他命施用器
    具1 組、吸管杓子1 台、木桿1 把、電動攪拌器1 台、油壓
    壓模器1 台、現金49萬8 千5 百元、分裝袋500 個、行動電
    話8 支及SIM 卡4 張，因認被告乙○○、甲○○2 人涉有毒
    品危害防制條例第4 條第2 項之販賣第二級毒品罪嫌。
二、公訴人認被告乙○○、甲○○涉有販賣第二級毒品安非他命
    罪嫌，無非係以查獲扣案之晶體3 包（毛重合計9.8 公克）
    係第二級毒品甲基安非他命，並有安非他命施用器具1 組、
    吸管杓子1 台、木桿1 把、電動攪拌器1 台、油壓壓模器1
    台、現金49萬8 千5 百元、分裝袋500 個、行動電話8 支及
    SIM 卡4 張等物可証等語，為其論據。
三、訊據被告乙○○、甲○○均否認販賣第二級毒品安非他命，
    被告乙○○辯稱：扣案安非他命係購入欲供自己施用，並無
    販賣毒品之行為，至於扣案之現金係甲○○欲供其母親裝修
    房屋之用等語；被告洪麗辯稱：扣案之毒品及器具均係被告
    乙○○所有，與我無關，扣案現金部分係其欲交給婆婆盧張
    素英整修房屋之用，我未販賣毒品等語。經查：
（一）被告乙○○、甲○○2 人於94年2 月3 日上午12時50分許
      ，為警在高雄縣鳳山市○○○街56巷38弄8 號8 樓查獲，
      並扣得晶體3 包（毛重合計9.8 公克），且有、安非他命
      施用器具1 組、吸管2 支（公訴人誤載為吸管杓子1 台）
      、木桿1 支、電子磅秤1 台（公訴人漏載）、電動攪拌器
      1 台、油壓壓模器1 台、現金49萬8 千5 百元、分裝袋50
      0 個、行動電話8 支及SIM 卡4 張等物，迭據被告乙○○
      、甲○○2 人於警、偵訊及本院審理中坦承不諱，復有台
      灣高雄地方法院檢察署移送扣押物品清單及高雄市政府警
      察局左營分局扣押物品目錄表各1 份在卷可憑（參見原審
      卷第26頁及警卷第18頁及第19頁）。上開結晶體經分別送
      請鑑驗結果，為甲基安非他命（驗前毛重合計9.8 公克，
      驗後毛重合計9.5 公克）無訛，此部有高雄醫學大學附設
      中和紀念醫院94年3 月15日編號0000-000號、240 號、24
      1 號檢驗報告1 份在卷可憑（參見偵查卷第45頁、41頁至
      43頁），又分裝袋500 個（抽驗）、電子磅秤1 個、吸管
      2 支（抽驗）、木桿1 支、電動攪拌器1 台、油壓壓模器
      1 台，經送請高雄醫學大學附設中和紀念醫院檢驗結果，
      分別呈海洛因、甲基安非他命陽性反應（其中分裝袋500
      個、吸管抽驗結果、木桿、油壓壓模器檢驗結果同時殘留
      有海洛因及甲基安非他命陽性反應），有該醫院94年6 月
      14日編號0000-000至128 號、第202 號檢驗報告各1 份附
      卷可稽（見原審卷第31頁至第38頁）。而被告乙○○為警
      採尿送驗，確呈現有施用第一級毒品海洛因及第二級毒品
      甲基安非他命陽性反應，此有高雄市立凱旋醫院94年3 月
      1 日編號00000000號濫用藥物尿液檢驗報告1 份（參見94
      年度偵字第3793號偵查卷第62頁）。再者被告乙○○於82
      年間曾因施用毒品罪，經台灣高雄地方法院以82年度訴字
      第5032號判處有期徒刑3 年4 月，復經本院以83年度上訴
      字第522 號駁回上訴確定；於92年間因施用毒品案件，經
      台灣高雄地方法院以92年度毒聲字第5466號及94年度毒聲
      字第615 號裁定送觀察、勒戒及強制戒治，現仍在台灣屏
      東戒治所強制戒治中，此有台灣高等法院被告全國前案紀
      錄表、台灣高雄地方法院檢察署刑案資料查註紀錄表在卷
      足憑。
（二）依台灣臨床經驗施用甲基安非他命成癮者，以每日施打劑
      量之標準值以下之每日吸食500 毫克，扣案之甲基安非他
      命9.8 公克，約可供施用約15日，被告乙○○持有上開毒
      品安非他命之數量，並非顯然超過供被告乙○○自己施用
      毒品之所需。另參以被告乙○○確於92年12月30日經高雄
      地方法院檢察署以92年雄檢楠雲緝字7192號、於93年1 月
      7 日經屏東地方法院檢察署以93年屏檢昇實緝字25號、於
      93年3 月22日經高雄地方法院檢察署93年雄檢楠化緝字14
      95號通緝在案，此有台灣高等法院全國前案資料查詢1 紙
      附卷可查，依甲基安非他命係屬毒品，為違禁物品，其交
      易過程本即有遭警查獲之相當危險性，是以施用毒品者，
      為免經常購買而增加為警查獲之風險，一次購買較多之數
      量，既可避免被查獲之風險，亦可壓低購入之價格，被告
      乙○○所辯因通緝中恐遭查獲致無法自由活動，故一次購
      入安非他命數公克以供施用等語，尚與常情無違。
（三）因被告乙○○持有之安非他命晶體僅3 包，毛重合計9.8
      公克，數量不多，而被告乙○○為警查獲時經警採尿送驗
      ，其尿液呈有施用第一級毒品海洛因及第二級毒品甲基安
      非他命陽性反應，此有高雄市立凱旋醫院94年3 月1 日編
      號00000000號濫用藥物尿液檢驗報告1 份可稽（見94年度
      偵字第3793號偵查卷第62頁），已如前述，則該所購數量
      尚非甚多之安非他命，尚在購供施用之合理範圍內，尚無
      証据証明是要供販賣之用。
（四）至扣案之夾鏈袋500 個、電子秤、木桿、電動攪拌器、油
      壓壓模器、行動電話等物，係用以供販賣海洛因之物，已
      如前述，亦非用以供販賣安非他命之用，至於吸食器、吸
      管是供吸食安非他命之用，並非販賣使用，至扣案之現金
      49萬8,500 元部分，亦無証据証明是販毒所得，又据被告
      甲○○陳稱該款是準備用以供修建房子之用，是該等扣案
      物品並無証据証明是供販賣安非他命之用或是販賣安非他
      命所得。
    綜上所述，因被告乙○○持有之安非他命晶體僅3 包，毛重
    合計9. 8公克，數量不多，而被告乙○○有吸食安非他命惡
    習，則該所購數量尚非甚多之安非他命，尚在欲供施用之合
    理範圍內，被告乙○○辯稱該安非他命晶體僅3 包毛重合計
    9.8 公克，是要供吸食之用，尚堪採信，此外復查無其他積
    極確切証据証明被告乙○○、甲○○有販賣安非他命情事，
    其等此部分犯罪均屬不能証明。
四、原審以此部分不能証明被告乙○○、甲○○犯罪，此部分依
    法諭知無罪，核無不合，檢察官上訴指摘原判決此部分不當
    ，為無理由，此部分應予駁回。
五、至於公訴人移送併辦部分（94年度偵字第25493 號），即被
    告乙○○於92年5 月間，在高雄縣鳳山市某處，向綽號「黑
    仔」之不詳姓名男子，以每兩2 萬元之代價，販入安非他命
    7 包（毛重19.7公克即約半兩），伺機販賣，嗣於92年5 月
    14日12時40分許，經警持法院核發之搜索票，前往屏東縣萬
    丹鄉○○○路99巷356 號其住處，搜得上開安非他命3 包、
    電子秤及夾鏈袋1 批部分，因本案被告2 人被起訴販賣第二
    級毒品安非他命部分既判無罪，已如前述，自無與併案部分
    構成有連續犯之裁判上一罪關係，就此併辦部分自應退回由
    公訴人另行依法處理，附此敘明。
據上論結，應依刑事訴訟法第368 條、第369 條第1 項前段、第
364 條、第299 條第1 項前段，毒品危害防制條例第4 條第1 項
、第18條第1 項前段、第19條第1 項，刑法第11條、第28條、第
56 條 、第47條、第59條，判決如主文。
本案經檢察官陳國全到庭執行職務。
中    華    民    國    95    年    4     月    24    日
                  刑事第六庭  審判長法  官  王憲義
                                    法  官  李璧君
                                    法  官  張盛喜
以上正本證明與原本無異。
如不服本判決應於收受本判決後10日內向本院提出上訴書狀，其
未敘述上訴理由者，並得於提起上訴後10日內向本院補提理由書
狀（均須按他造當事人之人數附繕本）「切勿逕送上級法院」。
中    華    民    國    95    年    4     月    24    日
                                    書記官  林明威
附錄本件判決論罪科刑法條：
毒品危害防制條例第4條第1 項
製造、運輸、販賣第一級毒品者，處死刑或無期徒刑；處無期徒
刑者，得併科新臺幣 1 千萬元以下罰金。


司法院資訊處製作；財團法人民間司法改革基金會備份。
